最高法院刑事判決　　　　　　　　九十四年度台上字第三六號
　　上　訴　人
　　即自訴人兼
　　反 訴被 告　丙○○
　　被　　　告　甲○○
上列上訴人因自訴被告甲○○侵占及反訴人乙○○反訴上訴人誣
告案件，不服台灣高等法院中華民國九十年九月二十六日第二審
判決（九十年度上易字第一００三號，自訴案號：台灣台北地方
法院八十九年度自字第三七０號），提起上訴，本院判決如下：
    主  文
原判決關於丙○○誣告部分撤銷，發回台灣高等法院。
其他上訴駁回。
    理  由
壹、撤銷發回部分（即上訴人丙○○誣告部分）
本件原判決撤銷第一審關於反訴人乙○○反訴上訴人丙○○誣告
所為諭知無罪之判決，改判論處上訴人丙○○意圖他人受刑事處
分，向該管公務員誣告罪刑，固非無見。
惟查：(一)、科刑判決書，須將認定之犯罪事實及其他與論罪科刑
有關之事項，明白認定，詳細記載於事實欄，並於理由欄內說明
其所憑之證據，使事實與理由兩相一致，方為合法。卷查台北市
大安地政事務所相關土地登記資料載示，系爭坐落台北市○○○
路○段四一號七樓之三房屋及其基地，上訴人（即反訴被告）丙
○○業已於民國（下同）八十三年十月十一日，以買賣為原因移
轉予案外人李泰平，並由案外人李泰平於八十四年三月十四日，
以買賣為原因移轉予甲○○（見第一審卷(一)第五十九頁背面、第
六十至六十三頁、第六十九頁、第七十四頁）。按原判決事實欄
認定記載：上訴人丙○○偽稱乙○○、甲○○於八十七年七月間
，偽託買賣名義，將原屬上訴人信託登記甲○○名下之門牌編號
台北市○○○路○段四一號七樓之三房地所有權，由甲○○擅自
移轉為邱謝俊所有後，再逕自移轉登記為乙○○所有等情，及於
判決理由一、(二)2 內載述敘明系爭坐落上揭房地原屬上訴人所有
，嗣於八十四年三月間經上訴人信託登記於甲○○，藉以擔保甲
○○對上訴人之債權云云（原判決第三頁第三行至第六行）。顯
然均與上述卷內證據資料並不相符合。(二)、原判決以八十五年三
月十九日，上訴人與甲○○合意以新台幣（下同）一千四百五十
萬元之價格結算債務，雙方合意將系爭房地售予甲○○，扣除向
銀行貸款九百萬元部分，抵償五百五十萬元債務，並以當時在場
證人林碧娥、范姜秀梅之證詞，及協議書、傳真回件等為證。乃
認定上訴人隱匿此項讓售之事項，難辭誣告刑責，為其憑以論斷
之基礎。但查依卷附證人邱新添所提出之協議正本（見原審卷第
九八頁），與甲○○所提八十五年三月十九日及八十五年三月二
十五日兩份傳真回文函件（見第一審卷(二)第十七頁），姑不論其
內容已互有不同。且依證人邱新添於九十年六月十一日原審調查
時證稱：「（協議當時兩造是否有達成任何協議內容？）不清楚
什麼事協議，但我知道他們沒有達成具體的結論。」、「（就羅
斯福路二段四一號七樓之三的部分是否有討論過？）有討論。」
、「（就這一部分的討論是否有達成任何共識？）我經手的部分
沒有。」（見原審卷第九十二頁、第九十五頁）。似可證明上訴
人與甲○○雖曾進行協議，惟上述協議並未成立。又依甲○○於
第一審八十九年十月二十五日調查時所供承：「（〈提示利息收
據〉有無意見？）繳息確實在八十五年三月之前，是銀行通知我
，葉沒有繳利息，我為維護我的信用，故幫他繳利息。」（見第
一審卷(二)第十六頁），可見甲○○繳交銀行利息，並非基於協議
，而係為維護其個人之債信使然等相互勾稽以觀。究竟原判決上
揭憑以認定之協議正本及傳真回文函件，與實情是否相符？仍非
無疑，自有待再詳究查明之必要。原審未就此徹查釐清前，即率
認上訴人有隱匿系爭房地讓售之事實，暨甲○○係基於八十五年
三月十九日雙方間之協議書繳付系爭房屋之利息，尚嫌速斷。(三)
、再者，證人范姜秀梅於第一審調查時，雖曾證稱伊見過證人邱
新添八十五年三月二十六日之傳真文件，惟並未自稱伊於八十五
年三月十九日協商時在場（見第一審卷(二)第六十六頁背面至六十
七頁）。且上訴人於原審亦曾具狀聲請向台北市國稅局函調范姜
秀梅八十五年薪資所得資料，以證實范姜秀梅已於八十五年二月
離職，所為之證詞不可採信（見原審卷第五十八頁）。原審就此
竟恝置不問未予調查，復未說明其理由，遽以證人范姜秀梅之證
詞作為認定上訴人與甲○○就協議書部分已達成合意之證據，亦
同有判決理由不備及調查未盡之違法。上訴意旨執此指摘原判決
此部分不當，非無理由，應認原判決關於丙○○誣告部分，有撤
銷發回更審之原因。
貳、駁回部分（即甲○○背信及使公務員登載不實部分）
按刑事訴訟法第三百七十六條所列各罪之案件，經第二審判決者
，不得上訴於第三審法院，為該法所明定。本件上訴人丙○○自
訴被告甲○○涉有背信，使公務員登載不實部分，原審維持第一
審諭知甲○○無罪之判決，駁回上訴人在第二審之上訴，核屬刑
事訴訟法第三百七十六條第一款、第五款之案件。依首揭說明，
既經第二審判決，自不得上訴於第三審，上訴人就此部分猶復提
起上訴，顯為法所不許，應予駁回。
據上論結，應依刑事訴訟法第三百九十五條前段、第三百九十七
條、第四百零一條，判決如主文。
中　　華　　民　　國　九十四　年　　一　　月　　六　　日
            最高法院刑事第十庭
                審判長法官  呂　潮　澤
                      法官  吳　昆　仁
                      法官  孫　增　同
                      法官  吳　昭　瑩
                      法官  洪　明　輝
      本件正本證明與原本無異
                          書  記  官
中　　華　　民　　國　九十四　年　　一　　月　 十三　 日
                                                     Ｑ
